臺灣高等法院刑事判決
111年度上訴字第2711號
上  訴  人  
即  被  告  劉芷華


上列上訴人即被告因洗錢防制法等案件，不服臺灣臺北地方法院
111年度訴字第272號，中華民國111年6月9日第一審判決（起訴
案號：臺灣臺北地方檢察署110年度偵字第28379號、110年度偵
緝字第1626號），提起上訴，本院判決如下：
    主  文
上訴駁回。
    理  由
一、本案經本院審理結果，認為第一審以上訴人即被告劉芷華犯
    刑法第30條第1項前段、第339條第1項之幫助詐欺取財罪，
    以及刑法第30條第1項前段、洗錢防制法第14條第1項之幫助
    洗錢罪，二罪間有想像競合犯關係，從一重論以幫助洗錢罪
    ，判處有期徒刑3月，併科罰金新臺幣（下同）2萬元，罰金
    如易服勞役，以1千元折算1日。核其認事用法及量刑均無不
    當，應予維持，並引用原審判決書記載之事實、證據及理由
    （詳如附件）。
二、被告上訴意旨略以：我原本從事美髮工作，因疫情嚴重影響
    收入，想找手工兼職增加收入。對方說要寄提款卡、密碼給
    他，我才會將帳戶資料寄件給對方。當時沒有想那麼多，我
    也是被害者，否認有犯罪。另我有檢舉我朋友遭詐騙之事，
    但警察、法官不受理。若認我有罪，原審量刑過重，請從輕
    量刑云云。
三、經查：
　㈠被告有幫助詐欺取財、幫助洗錢之犯行：
　⒈被告先於110年10月11日偵訊時供稱：我因有貸款之需求，在
    網路上看到資訊，「林暐書」聯繫我告知如果要有比較高的
    額度，需要高的薪資證明，要求我將提款卡交付給他，說可
    以提高薪資證明。資料我都沒有留存，店到店的單據也沒有
    留存等語（偵緝字第1626號卷第46頁）；復於111年1月3日
    警詢時陳稱：我於110年6月20日14時許看到臉書上有刊登家
    庭代工的廣告，我便私訊「林暐書」問怎麼做家庭代工，「
    林暐書」便要我給他我的LINE ID。「林暐書」跟我說家庭
    代工是以件計酬，如果要領薪水要先將提款卡的密碼改為6
    個0，再把存摺及提款卡寄出等語（偵字第6722號卷第12頁
    ）。被告先稱自己是有「辦理貸款」的需求才將帳戶資料提
    供給「林暐書」，目的是為了提高薪資所得之證明；嗣改稱
    自己是看到「家庭代工」的廣告，才將帳戶資料提供給「林
    暐書」，其就寄出帳戶資料之目的，前後陳述差異甚大。而
    其於本院審理時又改稱：我本來是要貸款，後來對方說我貸
    不下來，問我要不要做手工也可以賺一點錢等語（本院卷第
    59頁），顯係為圓前揭警、偵訊不同說詞所為之辯詞，無法
    採信。而被告於本院審理中供稱：對方說要交提款卡、密碼
    ，匯薪到帳戶，我也不知道為什麼要交提款卡、密碼給對方
    等語（本院卷第59頁），足見被告就對方要求提供帳戶資料
    之目的，已心存懷疑。
　⒉再金融機構或民間貸款機構會透過徵信調查申請人之債信後
    ，始決定是否核准貸款，以及所容許之貸款額度，並無要求
    申貸人提供帳戶金融卡、密碼之必要。是依一般人之社會生
    活經驗，借款人若見他人不以其還款能力之相關資料作為判
    斷貸款與否之認定，反而要求借款人交付銀行帳戶物件及密
    碼，衡情借貸者對於該等銀行帳戶可能供他人作為財產犯罪
    之不法目的使用，當有合理之預期。被告於偵訊之初所辯其
    係為貸款需求才將帳戶提款卡寄出，藉以提高薪資所得云云
    ，殊難採信。　
　⒊被告所辯代工部分，其既要代工賺錢，則只要將自己之金融
    機構帳號告訴對方，在完成工作時，等報酬入帳即可，被告
    無需提供提款卡及密碼給對方。但被告卻提供帳戶資料給「
    林暐書」，顯見被告所辯，不合情理。　
　⒋按金融機構帳戶係本於個人社會信用從事資金流通，具有強
    烈屬人性格，此項理財工具，一般民眾皆得申請使用，並無
    特殊限制，若有藉端向他人蒐集帳戶者，依通常社會經驗，
    當就其是否為合法用途存疑，尤以近來利用人頭帳戶作為詐
    欺取財之犯罪工具，迭有所聞，此經政府機關、傳播媒體廣
    為宣導周知。被告於案發時，年約37歲，從事美髮業（本院
    卷第112頁），且持有金融帳戶提款卡，自了解提款卡係以
    所設密碼為唯一識別方式，同時持有提款卡、密碼者，將得
    任意利用該帳戶從事各種金融活動，其中尤以存匯轉帳、提
    領款項最為普遍。被告先自稱係要「辦貸款」，後又稱係要
    「代工領薪」而將其本案帳戶資料寄出給「林暐書」，然被
    告自始均未能提出相關資料，諸如貸款契約、代工資訊、或
    是相關對話紀錄等以實其說，而被告提供提款卡時，將密碼
    依照對方要求改成6個「0」，顯然係將其提款卡提供對方使
    用，被告任由毫無所悉之不詳人員管領支配其帳戶，對於詐
    欺犯罪不法構成要件之實現，雖非有意使其發生，然此項結
    果之發生，顯不違背被告之本意，其容任之心態，即屬不確
    定故意甚明。再被告提供其所有之中國信託銀行、永豐銀行
    帳戶予「林暐書」所屬詐欺集團成員向被害人潘春如等人施
    用詐術詐取財物，而犯詐欺取財之特定犯罪，被告所有之上
    開帳戶作為收受詐騙款項之人頭帳戶，並經該集團成員提領
    ，足以製造金流斷點，掩飾、隱匿上開犯罪所得之去向，藉
    此逃避司法追訴、處罰，於正犯應成立一般洗錢罪。被告對
    於提供個人金融機構帳戶，可能被利用為詐欺取財之犯罪工
    具，有所預見，其主觀上並知悉提款卡功能即在提領帳戶內
    金錢，對於其帳戶可能作為對方收受、提領特定犯罪所得，
    藉由被告名義之人頭帳戶製造金流斷點，規避司法偵查，當
    同可預見。從而，被告將上開帳戶提款卡、密碼交付「林暐
    書」，漠視違常、不加判斷而放棄自我管理應注意之義務，
    枉顧帳戶被利用為犯罪工具之危險，容任他人持以收受、提
    領特定犯罪所得使用，藉由被告名義帳戶掩飾、隱匿犯罪所
    得之去向，自已該當一般洗錢罪之幫助犯。　
　⒌從而，被告上訴辯稱無罪，並無理由，應予駁回。
　㈡按量刑之輕重，係屬為裁判之法院得依職權裁量之事項，苟
    其量刑已以行為人之責任為基礎，並斟酌刑法第57條所列一
    切情狀，在法定刑度內，酌量科刑，如無偏執一端，致明顯
    輕重失衡情形，不得遽指為不當或違法（最高法院72年台上
    字第6696號判例、99年度台上字第189號判決意旨參照）。
    又刑罰之量定屬法院自由裁量之職權行使，但仍應審酌刑法
    第57條所列各款事由及一切情狀，為酌量輕重之標準，並非
    漫無限制，在同一犯罪事實與情節，如別無其他加重或減輕
    之原因，下級法院量定之刑，亦無過重或失輕之不當情形，
    則上級法院對於下級法院之職權行使，原則上應予尊重（最
    高法院85年度台上字第2446號判決意旨參照）。本件原審於
    量刑時已審酌被告否認犯行之犯後態度，復念被告僅提供個
    人帳戶予他人使用，因而幫助犯罪，並未參與詐欺集團實行
    詐欺、洗錢犯行，本案亦無證據證明被告提供帳戶獲有利益
    ；並審酌被告自陳高職畢業之智識程度、從事美髮業，須扶
    養父母之家庭生活狀況等一切情狀，其量定之刑罰，已兼顧
    相關有利與不利之科刑資料為綜合考量，既未逾越法定刑度
    ，亦未濫用自由裁量之權限，且無違背公平正義、責罰相當
    等原則，屬裁量權之適法行使，並無量刑不當之情形，被告
    上訴請求從輕量刑，亦無理由，應予駁回。至被告檢舉其朋
    友遭詐騙之事，與本案被告犯行無關聯性，無法為量刑之審
    酌，附此敘明。
四、綜上，被告上訴仍執前開陳詞否認犯罪，而指摘原判決不當
    ，難認可採。被告上訴為無理由，應予駁回。　　
據上論斷，應依刑事訴訟法第368條、第373條判決如主文。
本案經檢察官林劭燁提起公訴，檢察官吳慧蘭到庭執行職務。
中　　華　　民　　國　　111 　年　　8 　　月　　30　　日
                  刑事第七庭    審判長法　官  孫惠琳
                                      法　官  連雅婷
                                      法　官  張育彰
以上正本證明與原本無異。
如不服本判決，應於收受送達後20日內向本院提出上訴書狀，其
未敘述上訴之理由者並得於提起上訴後20日內向本院補提理由書
（均須按他造當事人之人數附繕本）「切勿逕送上級法院」。
                                      書記官  蔡麗春
中　　華　　民　　國　　111 　年　　8 　　月　　30　　日
附件                 
臺灣臺北地方法院刑事判決
111年度訴字第272號
公　訴　人　臺灣臺北地方檢察署檢察官
被　　　告　劉芷華　女　民國00年00月00日生
　　　　　　　　　　身分證統一編號：Z000000000號
　　　　　　　　　　住○○市○○區○○路000巷00弄0號
上列被告因違反洗錢防制法等案件，經檢察官提起公訴（110年
度偵字第28379號、110年度偵緝字第1626號）及移送併辦（111
年度偵字第6722號），本院判決如下：
    主  文
劉芷華幫助犯洗錢防制法第十四條第一項之洗錢罪，處有期徒刑
參月，併科罰金新臺幣貳萬元，罰金如易服勞役，以新臺幣壹仟
元折算壹日。
    犯罪事實
一、劉芷華依其智識及社會生活經驗，知悉金融機構帳戶係個人
    理財之重要工具，為攸關個人財產、信用之表徵，若將金融
    帳戶相關物件提供予不法集團成員，將可能遭不法集團作為
    詐欺被害人並指示被害人匯入款項之用，再將該犯罪所得提
    取轉出，製造金流斷點，以掩飾、隱匿犯罪所得真正去向而
    逃避檢警之追緝，竟仍基於縱使帳戶被用以收受詐欺贓款、
    製造金流斷點，亦不違背其本意之幫助詐欺取財與幫助洗錢
    之不確定故意，於民國110年6月28日前之某日，將其所申辦
    中國信託商業銀行帳號000000000000號帳戶及永豐商業銀行
    帳號00000000000000號帳戶提供予自稱「林暐書」之人。迨
    「林暐書」得手後，旋供所屬之詐欺集團使用，並由該集團
    成員意圖為自己不法所有，基於詐欺取財及一般洗錢之犯意
    聯絡，分別為下列之行為：
（一）於110年6月28日晚間8時許，佯裝天藍小舖網站及台新商業
      銀行之客服人員，以電話向潘春如謊稱因系統有誤致多訂1
      筆訂單，須至自動櫃員提款機前操作取消云云，使潘春如
      誤信為真，陷於錯誤，先後於同日晚間9時45分許、同日
      晚間10時2分許，依對方指示匯款新臺幣（下同）2萬9,98
      5元、1萬9,000元至劉芷華中國信託銀行帳戶，未幾旋遭
      提領一空。
（二）於110年6月28日晚間7時10分許，佯裝婕洛妮絲化妝品網站
      及中國信託商業銀行之客服人員，以電話向吳佩馨謊稱因
      會員資料疑遭駭客入侵，有誤致多訂訂單，須操作帳戶取
      消云云，使吳佩馨誤信為真，陷於錯誤，於同日晚間9時0
      9分許，依對方指示匯款9萬9,987元至劉芷華永豐銀行帳
      戶（起訴書漏載此筆）；於晚間10時2分許，匯款2萬6,13
      6元至劉芷華中國信託銀行帳戶，未幾旋遭提領一空。
（三）於110年6月28日，佯裝某電商業者網站及銀行或郵局之客
      服人員，以電話向洪佳妤謊稱因工讀生錯誤設定，須操作
      帳戶解除錯誤云云，使洪佳妤誤信為真，陷於錯誤，於同
      日晚間10時10分許，依對方指示匯款3萬9,201元至劉芷華
      中國信託銀行帳戶，未幾旋遭提領一空。
　　劉芷華因而幫助詐欺集團成員詐得財物及掩飾、隱匿詐欺犯
    罪所得之去向、所在。
二、案經吳佩馨訴請新北市政府警察局新店分局報告臺灣臺北地
    方檢察署檢察官偵查起訴，及蔡鎮安訴請嘉義市政府警察局
    第二分局報告臺灣臺北地方檢察署檢察官移送併辦。
    理  由
一、證據能力：
　　本件認定犯罪事實所引用之證據，皆無證據證明係公務員違
    背法定程序所取得，又檢察官、被告劉芷華於本院準備程序
    不爭執證據能力（本院卷第77頁），復經審酌該等證據製作
    時之情況，尚無顯不可信與不得作為證據之情形，亦無違法
    不當與證明力明顯過低之瑕疵，且與待證事實具有關聯性，
    以之作為證據應屬適當，依刑事訴訟法第158條之4反面解釋
    及第159條之5規定，認均有證據能力。
二、認定犯罪事實之證據及理由：
　　訊據被告固坦承有將系爭帳戶之存摺及提款卡提供他人等情
    ，惟矢口否認有何幫助詐欺、幫助洗錢犯行，辯稱：因為疫
    情嚴重，我是做美髮的，沒有客人就沒有收入，我看到臉書
    訊息有做手工，我就連絡對方，對方跟我說要發薪水，所以
    要先將卡片寄給他，我還沒實際做手工，我有交付中國信託
    銀行及永豐銀行帳戶之存摺跟提款卡給對方云云。經查：
（一）被告稱在網路臉書看到貸款訊息，就留資料給對方，對方
      請被告用店到店方式寄出帳戶資料，被告即於110年6月底
      將其中國信託銀行帳戶之提款卡寄出給「林暐書」，復將
      密碼都改為0等情，業據被告於偵查中供述在卷（見偵緝
      卷第45至46頁），被告於本院審理中復供稱其係同時寄出
      永豐銀行帳戶及中國信託銀行帳戶之存摺、提款卡等語（
      見本院卷第107、111頁）。嗣「林暐書」所屬詐欺集團成
      員取得被告之本案帳戶提款卡及密碼後，即於110年6月28
      日以電話聯繫被害人潘春如、吳佩馨、洪佳妤等人，佯稱
      為網拍、電商，因網路購物設定錯誤須取消設定等語，致
      上開被害人潘春如等人信以為真，而依其指示分別匯款至
      被告中國信託銀行及永豐銀行帳戶內，再由該集團成員持
      被告所寄交之各該帳戶金融卡提領現金之事實，亦據被害
      人潘春如、吳佩馨、洪佳妤等人於警詢時證述綦詳（見偵
      字第23625號卷第23至25頁、偵字第28379號卷第17至21、
      23至24頁），且有被害人潘春如等人之報案資料-受理詐
      騙帳戶通報警示簡便格式表、金融機構聯防機制通報單、
      內政部警政署反詐騙案件紀錄表等資料、各金融機構之自
      動櫃員機交易明細表（見偵字第23625號卷第65至75頁、
      偵字第28379號卷第39至49、89至104頁）、被告中國信託
      銀行帳戶及永豐銀行帳戶之交易往來明細（偵字第28379
      號卷第59至71、75至78頁）等在卷足稽，被告將其所有之
      本案帳戶提款卡、密碼交付「林暐書」，為「林暐書」所
      屬詐欺集團成員用以詐騙被害人潘春如等人之財物得手，
      亦足認定。
（二）本案被告先於110年10月11日偵訊時辯稱：我因有貸款之
      需求，在網路上看到資訊，「林暐書」聯繫我告知如果要
      有比較高的額度，需要高的薪資證明，要求我將提款卡交
      付給「林暐書」，說可以提高薪資證明，資料我都沒有留
      存，店到店的單據也沒有留存云云（見偵緝字卷第46頁）
      ；復於111年1月3日警詢時辯稱：我於110年6月20日14時
      許看到臉書上有刊登家庭代工的廣告，我便私訊「林暐書
      」問怎麼做家庭代工，「林暐書」便要我給他我的LINE I
      D，「林暐書」跟我說家庭代工是以件計酬，如果要領薪
      水要先將提款卡的密碼改為6個0，再把存摺及提款卡寄出
      云云（見偵字第6722號卷第12頁）。是被告先辯稱自己是
      有「辦理貸款」的需求才將帳戶資料提供給「林暐書」，
      目的是為了提高薪資所得之證明，後又辯稱自己是看到「
      家庭代工」的廣告，才將帳戶資料提供給「林暐書」，其
      前後所述差異甚大，實難遽信。被告就上開辯解歧異之部
      分，於本院審理時固稱：「因為貸款沒有下落，後來對方
      就都在講代工…不是講貸款」云云（見本院卷第110頁）。
      然「貸款」與「代工」二者意函相去甚遠，代工乃論件計
      酬，被告果已經有資金需求，實難想像被告先是找貸款，
      後又與放貸之人談及「代工」之事，顯見被告所辯，非無
      臨訟託辭之可能。
（三）按金融機構貸款業務涉及國家金融體系穩定與健全運作，
      於信用評價、償債能力勢必從嚴審查，其擔保品、信用能
      力不足者，多為金融機構所拒，實難想見受僱為金融機構
      之行員有為申辦貸款之人虛偽美化帳戶往來明細，併同使
      所屬金融機構對於申貸人之資力陷於錯誤，誤為核貸並造
      成呆帳風險提升之理，此實違借貸市場正常機制，況代辦
      貸款業者不論係向金融機構抑或民間業者借貸，其受託代
      為辦理相關程序，自當循其交易常規為之，此為一般智識
      程度之守法公民應有之認識。又依現今不論是銀行或民間
      貸款實務，除須提供個人之身分證明文件外，並須敘明其
      個人之工作狀況、收入金額及相關之財力證明資料（如不
      動產、工作收入證明、扣繳憑單等），如此，銀行或民間
      貸款機構透過徵信調查申請人之債信後，始得決定是否核
      准貸款，以及所容許之貸款額度，自無要求申貸人提供帳
      戶金融卡、密碼之必要，且倘若貸款人債信不良，並已達
      金融機構無法承擔風險之程度時，任何人理應均無法貸得
      款項。是依一般人之社會生活經驗，借貸者若見他人不以
      其還款能力之相關資料作為判斷貸款與否之認定，反而要
      求借貸者交付銀行帳戶物件及密碼，衡情借貸者對於該等
      銀行帳戶可能供他人作為財產犯罪之不法目的使用，當有
      合理之預期。被告於偵訊之初所辯其係為貸款需求才將帳
      戶提款卡寄出，藉以提高薪資所得云云，殊難採信。
（四）又被告審理程序時供稱：「（到底代工什麼？）髮飾、紙
      類。」、「（所以沒有特定到底代工什麼？）對，他沒有
      說清楚。」、「（為何還沒有收到你要代工的物品就把帳
      戶寄給對方？）因為他說要先拿到卡，要確認是我本人。
      」、「（為何你要一次提供兩個帳戶給對方？）我說想要
      多一點收入，他說代工想要多做一點的話就要提供兩個帳
      戶，他問我有幾個帳戶，我說只有兩個，我用的只有永豐
      跟中信，其他沒有用到。」、「（代工薪水怎麼算？）他
      說做一個賺7、8元。」、「（先做還是先領錢？）他說先
      做寄給他再領錢。」、「（既然如此，你都還沒有開始做
      代工，為何寄提款卡？）我也不知道。」、「（你剛才回
      答檢察官問題時表示，將提款卡的密碼都改為0 是因為對
      方要使用，是否如此？）是。」、「（所以你明知提供出
      去的提款卡對方會拿來使用，是否如此？）對。」、「（
      你如何確保你的提款卡對方不會拿來做非法使用？）我沒
      有想那麼多。」、「（對方如果只是要匯代工款項給你，
      為何要使用你的提款卡？）他說看我提款卡的帳戶有無在
      使用，我也不知道怎麼看帳戶有無在使用。」等語（見本
      院卷第107至112頁）。是被告雖改口辯稱是為了要支領「
      代工薪水」，才將提款卡寄出給「林暐書」，惟被告就代
      工內容卻無法清楚說明，也還沒開始進行代工的工作，實
      與一般找工作之人對工作內容當先清楚知悉之常情相違背
      。而代工薪水之發放，根本無須提供個人提款卡給他人，
      被告更說「如果要多做一點的話要提供兩個帳戶」，此要
      非一般支領薪水之常態，益徵被告所辯不合情理，無從採
      信。
（五）金融機構帳戶係本於個人社會信用從事資金流通，具有強
      烈屬人性格，此項理財工具，一般民眾皆得申請使用，並
      無特殊限制，若有藉端向他人蒐集帳戶者，依通常社會經
      驗，當就其是否為合法用途存疑，尤以近來利用人頭帳戶
      作為詐欺取財之犯罪工具，迭有所聞，此經政府機關、傳
      播媒體廣為宣導周知。被告於案發時，年約37歲，於案發
      之際從事美髮業（本院卷第112頁），且持有金融帳戶提
      款卡，自了解提款卡係以所設密碼為唯一識別方式，同時
      持有提款卡、密碼者，將得任意利用該帳戶從事各種金融
      活動，其中尤以存匯轉帳、提領款項最為普遍。被告先自
      稱係要「辦貸款」，後又稱係要「代工領薪」而將其本案
      帳戶資料寄出給「林暐書」，然被告自始均未能提出相關
      資料，諸如貸款契約、代工資訊、或是相關對話紀錄等以
      實其說，而被告提供提款卡時，將帳戶密碼依照對方要求
      改成「0」，顯然係將其提款卡提供對方使用，且被告任
      由毫無所悉之不詳人員管領支配其帳戶，對於詐欺犯罪不
      法構成要件之實現，雖非有意使其發生，然此項結果之發
      生，顯不違背被告之本意，其容任之心態，即屬不確定故
      意甚明，被告所辯無從解免其提供個人金融機構帳戶，使
      他人得以遂行詐欺犯罪之罪責。　
（六）又洗錢防制法所稱之「洗錢」行為，依第2條之規定，係
      指：意圖掩飾或隱匿特定犯罪所得來源，或使他人逃避
      刑事追訴，而移轉或變更特定犯罪所得；掩飾或隱匿特
      定犯罪所得之本質、來源、去向、所在、所有權、處分權
      或其他權益者；收受、持有或使用他人之特定犯罪所得
      。並於第14條、第15條規定其罰則，俾防範犯罪行為人藉
      製造資金流動軌跡斷點之手段，去化不法利得與犯罪間之
      聯結。申言之，洗錢防制法之立法目的，在於防範及制止
      因犯第3條所列之特定犯罪而取得或變得之財物或財產上
      利益及其之孳息，藉由包含處置（即將特定犯罪所得直接
      予以移轉或變更）、分層化（即以迂迴層轉、化整為零之
      多層化包裝方式，掩飾或隱匿特定犯罪所得）及整合（即
      收受、持有或使用他人之特定犯罪所得，使之回流至正常
      金融體系，而得以合法利用享受）等各階段之洗錢行為，
      使其形式上轉換成為合法來源，以掩飾或切斷特定犯罪所
      得與犯罪之關聯性，而藉以逃避追訴、處罰。參酌洗錢防
      制法第3條、第4條第2項立法說明：「洗錢犯罪之處罰，
      其有關前置犯罪之聯結，並非洗錢犯罪之成立要件，僅係
      對於違法、不合理之金流流動起訴洗錢犯罪，作不法原因
      之聯結」、「洗錢犯罪以特定犯罪為前置要件，主要著眼
      於對不法金流軌跡之追查，合理建構其追訴基礎，與前置
      之特定犯罪成立與否，或是否有罪判決無關」等旨，一般
      洗錢罪與特定犯罪係不同構成要件之犯罪，各別行為是否
      該當於一般洗錢罪或特定犯罪，應分別獨立判斷，特定犯
      罪僅係洗錢行為之「不法原因聯結」，即特定犯罪之「存
      在」及「利得」，僅係一般洗錢罪得以遂行之情狀，而非
      該罪之構成要件行為。特定犯罪之既遂與否和洗錢行為之
      實行間，不具有時間先後之必然性，只要行為人實行洗錢
      行為，在後續因果歷程中可以實現掩飾、隱匿特定犯罪所
      得之效果，即得以成立一般洗錢罪，並不以「特定犯罪已
      發生」或「特定犯罪所得已產生」為必要。又洗錢防制法
      第2條修正之立法說明第4點，已敘明有關是否成立該條第
      3款洗錢行為之判斷重點「在於主觀上是否明知或可得而
      知所收受、持有」，即不以「明知」為限，洗錢行為並無
      「明知」之要件，在解釋上自不能限於確定故意。而提供
      金融帳戶提款卡及密碼之行為人，因已將帳戶之提款卡及
      密碼等物件提供他人使用，失去對自己帳戶之實際管領權
      限，若無配合指示親自提款，即無收受、持有或使用特定
      犯罪所得之情形，且無積極移轉或變更特定犯罪所得之行
      為，故非屬洗錢防制法第2條第1款、第3款所稱之洗錢行
      為，不成立同法第14條第1項一般洗錢罪之正犯，惟特定
      犯罪之正犯實行特定犯罪後，為掩飾、隱匿其犯罪所得財
      物之去向及所在，而令被害人將款項轉入其所持有、使用
      之他人金融帳戶，並由該特定犯罪正犯前往提領其犯罪所
      得款項得手，如能證明該帳戶內之款項係特定犯罪所得，
      因已被提領而造成金流斷點，該當掩飾、隱匿之要件，該
      特定犯罪正犯自成立一般洗錢罪之正犯。又刑法第30條之
      幫助犯，係以行為人主觀上有幫助故意，客觀上有幫助行
      為，即對於犯罪與正犯有共同認識，而以幫助意思，對於
      正犯資以助力，但未參與實行犯罪之行為者而言。幫助犯
      之故意，除需有認識其行為足以幫助他人實現故意不法構
      成要件之「幫助故意」外，尚需具備幫助他人實現該特定
      不法構成要件之「幫助既遂故意」，惟行為人只要概略認
      識該特定犯罪之不法內涵即可，無庸過於瞭解正犯行為之
      細節或具體內容。此即學理上所謂幫助犯之「雙重故意」
      。金融帳戶乃個人理財工具，依我國現狀，申設金融帳戶
      並無任何特殊限制，且可於不同之金融機構申請多數帳戶
      使用，是依一般人之社會通念，若見他人不以自己名義申
      請帳戶，反而收購或借用別人之金融帳戶以供使用，並要
      求提供提款卡及告知密碼，則提供金融帳戶者主觀上如認
      識該帳戶可能作為對方收受、提領特定犯罪所得使用，對
      方提領後會產生遮斷金流以逃避國家追訴、處罰之效果，
      仍基於幫助之犯意，而提供該帳戶之提款卡及密碼，以利
      洗錢實行，仍可成立一般洗錢罪之幫助犯（最高法院刑事
      大法庭108年度台上大字第3101號裁定意旨參照）。經查
      ，被告提供其所有之中國信託銀行、永豐銀行帳戶予「林
      暐書」所屬詐欺成員向被害人潘春如等人施用詐術詐取財
      物，而犯詐欺取財之特定犯罪，被告所有之上開帳戶作為
      收受詐騙款項之人頭帳戶，並經該集團成員提領，足以製
      造金流斷點，掩飾、隱匿上開犯罪所得之去向，藉此逃避
      司法追訴、處罰，於正犯應成立一般洗錢罪。被告對於提
      供個人金融機構帳戶，可能被利用為詐欺取財之犯罪工具
      ，有所預見，已如前述，其主觀上並知悉提款卡功能即在
      提領帳戶內金錢，對於其帳戶可能作為對方收受、提領特
      定犯罪所得，藉由被告名義之人頭帳戶製造金流斷點，規
      避司法偵查，當同可預見。從而，被告將上開帳戶提款卡
      、密碼交付「林暐書」，漠視違常、不加判斷而放棄自我
      管理應注意之義務，枉顧帳戶被利用為犯罪工具之危險容
      任他人持以收受、提領特定犯罪所得使用，藉由被告名義
      帳戶掩飾、隱匿犯罪所得之去向，自已該當一般洗錢罪之
      幫助犯。
（七）綜上，依卷內事證，雖無證據證明被告事前已完全知悉詐
      騙集團成員取得本案帳戶資料後，會以何方式遂行犯罪行
      為，惟被告交付之本案帳戶資料有可能供詐騙集團成員利
      用作為犯罪工具，當為被告所能預見，且其發生顯然並不
      違反被告之本意，是被告所辯各節，無非屬事後卸責之詞
      ，委無可採。本案事證明確，被告所犯幫助詐欺取財、幫
      助洗錢犯行堪以認定，應依法論科。　
三、論罪科刑：
（一）按幫助犯之成立，主觀上行為人須有幫助故意，客觀上須
      有幫助行為，亦即刑法上之幫助犯，係對於犯罪與正犯有
      共同之認識，而以幫助之意思，對於正犯資以助力，而未
      參與實施犯罪之行為者而言（最高法院84年度台上字第64
      75號、88年度台上字第1270號判決意旨參照）。被告基於
      幫助詐欺取財、洗錢之不確定故意，將中國信託銀行、永
      豐銀行帳戶之存摺、提款卡、密碼提供「林暐書」所屬詐
      欺集團成員使用，使該集團成員得以持之作為收受、提領
      詐騙款項，製造金流斷點之工具，被告所為應僅止於幫助
      犯罪之故意，而為詐欺取財、一般洗錢罪構成要件以外之
      行為。是核被告所為，係犯刑法第30條第1項前段、第339
      條第1項、洗錢防制法第14條第1項之幫助詐欺取財罪及幫
      助洗錢罪。
（二）被告同時提供中國信託銀行及永豐銀行帳戶資料，幫助詐
      欺集團成員為犯罪事實欄一（一）至（三）所示詐欺取財
      犯行，侵害被害人潘春如等人之財產法益，應認係一行為
      成立想像競合犯。又被告上開行為，同時觸犯幫助詐欺取
      財罪及幫助洗錢罪，為想像競合犯，應從一重以一幫助洗
      錢罪處斷。
（三）被告基於幫助洗錢之不確定故意，為一般洗錢罪構成要件
      以外之行為，為幫助犯，依刑法第30條第2項規定，減輕
      其刑。　　
（四）爰以行為人之責任為基礎，審酌被告恣意提供銀行帳戶之
      存摺、提款卡、密碼，作為詐欺集團成員向被害人潘春如
      等人詐欺取財及洗錢之工具，徒增被害人等追償、救濟困
      難，並使執法人員難以追查詐欺集團成員之真實身分及贓
      款流向，助長詐欺犯罪之風氣，危害社會治安與金融秩序
      ，所肇被害人等損害非微，應嚴予非難；及被告於偵查及
      審理中否認犯行，就犯後態度方面尚無從對被告為有利之
      認定；復念被告僅提供個人帳戶予他人使用，因而幫助犯
      罪，並未參與詐欺集團實行詐欺、洗錢犯行，本案亦無證
      據證明被告提供帳戶獲有利益；並審酌被告自陳高職畢業
      之智識程度、從事美髮業，須扶養父母之家庭生活狀況（
      見本院卷第113頁）等一切情狀，量處如主文所示之刑，
      並諭知罰金如易服勞役之折算標準，資為懲儆。
四、沒收部分：
（一）按洗錢防制法第18條第1項固規定「犯第14條之罪，其所
      移轉、變更、掩飾、隱匿、收受、取得、持有、使用之財
      物或財產上利益，沒收之；犯第15條之罪，其所收受、持
      有、使用之財物或財產上利益，亦同。」，惟該條文並無
      「不問屬於犯罪行為人與否」之絕對義務沒收要件，當以
      屬於犯罪行為人者為限（即實際管領者），始應沒收。查
      被告既已將本案帳戶之存摺、提款卡、密碼交由詐欺集團
      成員使用，對匯入該帳戶內之款項已無事實上管領權，被
      告又非實際上提款之人，且依卷內現有事證，亦查無被告
      因本案有獲取任何歸屬於被告之財物或財產上利益，是本
      案尚無應依洗錢防制法第18條第1項或刑法第38條之1第1
      項規定宣告沒收之不法利得。
（二）被告交付詐欺集團成員之帳戶存摺及提款卡，雖是供犯罪
      所用之物，但未經扣案，且該等物品本身不具財產之交易
      價值，單獨存在亦不具刑法上之非難性，是否沒收一事欠
      缺刑法上重要性，是本院認該等物品並無沒收或追徵之必
      要，爰不予宣告沒收或追徵。
五、退併辦之說明：　
（一）臺灣臺北地方檢察署檢察官111年度偵字第6722號併辦意
      旨略以：被告基於幫助他人詐欺取財之犯意，於110年6月
      28日前某日，將所申辦之門號0000000000之行動電話號碼
      ，告知真實姓名年籍不詳之詐欺集團成員。嗣該名不詳詐
      欺集團成員以上開行動電話號碼作為註冊電話，申請旋轉
      拍賣帳號「@bbn99886」，再於110年7月2日，以IG及LINE
      通訊軟體對告訴人蔡鎮安佯稱可為之辦理貸款，惟須提供
      銀行帳戶資料云云，致告訴人蔡鎮安陷於錯誤，而依指示
      於110年7月6日晚間10時35分許，至臺中市○○區○○路000號
      「統一超商大雅廣裕門市」，以旋轉拍賣帳號「@bbn9988
      6」所成立之交易為名義，利用ibon交貨便將其申請之永
      豐銀行帳號00000000000000、台新銀行00000000000000帳
      戶提款卡寄出，嗣告訴人蔡鎮安發現受騙，乃報警循線查
      悉上情。因認被告此部分亦涉犯刑法第30條第1項、第339
      條第1項之幫助詐欺取財罪嫌，並認被告交付上開門號000
      0000000之行動電話號碼與交付上開銀行帳戶資料犯嫌為
      同一案件，為本案起訴效力所及，而請求併案審理。
（二）惟查，聲請意旨所指之被告交付上開帳戶犯行，固經本院
      認定如前，惟觀之被告於本院審理時供稱：我是先寄出提
      款卡跟存摺後，他才跟我要我的手機號碼，不是同時交付
      等語（見本院卷第76、111頁），是被告交付上開帳戶及
      告知「林暐書」其電話號碼之時間點既然不同，且交付之
      緣由亦非一致，則難以遽認與本案屬同一案件。又被告稱
      其將其手機號碼告知「林暐書」，係為供聯繫使用等語（
      見偵字第6722號卷第12頁），而單純告知他人手機號碼，
      是否能認定對於後續該手機號碼遭他人利用作為設定拍賣
      帳號之用有所預見，而成立幫助詐欺罪，亦非無疑，是此
      部分之併案犯罪事實尚難認與本案有罪部分事實有何事實
      上或法律上同一案件關係。
（三）綜上所述，前開就被告移送併案部分，與本案有罪部分既
      無事實上或裁判上一罪關係，自非本案起訴效力所及，本
      院無從併予審理，當由本院退併辦，由原移送併案審理之
      檢察官另行依法處理。
據上論斷，應依刑事訴訟法第299條第1項前段，判決如主文。
本案經檢察官林劭燁提起公訴，檢察官黃逸帆移送併辦，檢察官
郭昭吟到庭執行職務。
中　　華　　民　　國　　111 　年　　6 　　月　　9 　　日
                  刑事第四庭    審判長法　官  陳柏宇
　　　　　　　　　　　　　　　　　　　法　官  吳明蒼
　　　　　　　　　　　　　　　　　　　法　官  許芳瑜
以上正本證明與原本無異。 
如不服本判決應於收受送達後20日內向本院提出上訴書狀，並應
敘述具體理由；其未敘述上訴理由者，應於上訴期間屆滿後20日
內向本院補提理由書（均須按他造當事人之人數附繕本）「切勿
逕送上級法院」。告訴人或被害人如對於本判決不服者，應具備
理由請求檢察官上訴，其上訴期間之計算係以檢察官收受判決正
本之日期為準。因疫情而遲誤不變期間，得向法院聲請回復原狀
。
　　　　                  　　　　　  書記官  呂欣穎　
中　　華　　民　　國　　111 　年　　6 　　月　　9 　　日
附錄本案論罪科刑法條全文：
中華民國刑法第30條
幫助他人實行犯罪行為者，為幫助犯。雖他人不知幫助之情者，
亦同。
幫助犯之處罰，得按正犯之刑減輕之。
中華民國刑法第339條第1項
意圖為自己或第三人不法之所有，以詐術使人將本人或第三人之
物交付者，處5年以下有期徒刑、拘役或科或併科50萬元以下罰
金。
洗錢防制法第14條第1項
有第2條各款所列洗錢行為者，處7年以下有期徒刑，併科新臺幣
5百萬元以下罰金。